臺灣高等法院臺南分院民事裁定
109年度家抗字第16號
抗  告  人  楊嘉慶  
相  對  人  陳敏    
上列抗告人因與相對人陳敏間離婚事件，對於民國109年6月5日
臺灣臺南地方法院所為裁定提起抗告，本院裁定如下：
    主  文
抗告駁回。
抗告訴訟費用由抗告人負擔。
    理  由
一、抗告意旨略以：抗告人前於民國(下同) 89年10月19日於大
    陸地區福建省公證結婚，並於90年7月2日向新北○○○○○○○○○
    辦理申請登記。惟抗告人於辦理登記不久後即至法務部○○○○
    ○○○服刑，相對人於得知抗告人入監服刑後即與抗告人失去
    聯繫，不願與抗告人有所接觸，是本件離婚訴訟之原因事實
    係因抗告人至法務部○○○○○○○○○○○○○○）服刑，相對人因而惡
    意遺棄抗告人於持續狀態中，顯見本件離婚訴訟之原因事實
    發生地為臺南市，且抗告人現仍於臺南監獄服刑中，為免後
    續需浪費較多社會資源，故本件離婚訴訟應由臺灣臺南地方
    法院管轄等語。
二、按離婚事件，專屬夫妻之住所地法院、夫妻經常共同居所地
    法院、訴之原因事實發生之夫或妻居所地法院管轄；當事人
    得以書面合意定管轄法院，不受前項規定之限制；第一項事
    件夫或妻死亡者，專屬於夫或妻死亡時住所地之法院管轄；
    不能依前三項規定定法院管轄者，由被告住、居所地之法院
    管轄，被告之住、居所不明者，由中央政府所在地之法院管
    轄，家事事件法第52條定有明文。又法院受理家事事件之全
    部或一部不屬其管轄者，除當事人有管轄之合意外，應依聲
    請或依職權以裁定移送於其管轄法院，同法第6條第1項前段
    亦有明文。
三、經查，抗告人主張兩造係於 89年10月19日在大陸地區福建
    省公證結婚，並於90年7月2日向新北○○○○○○○○○辦理結婚登
    記，婚後因相對人未曾入境而未共同居住於臺灣，且相對人
    得知抗告人在監服刑即與抗告人失去聯繫，雙方分居兩地迄
    今，而請求依民法第1052條第1項第3款、第5款及同條第2項
    訴請離婚。顯見兩造並無夫妻住所地或經常共同居所地在臺
    灣地區。雖抗告人主張其至臺南監獄服刑，係離婚事實原因
    發生地云云。但抗告人雖至臺南監獄服刑，但臺南並非抗告
    人所主張離婚之訴即相對人有民法第1052條第第1項第3款夫
    妻之一方對他方為不堪同居之虐待、第5款夫妻之一方以惡
    意遺棄他方在繼續狀態中及同條第2項有前項以外之重大事
    由，難以維持婚姻之原因事實發生地，原審法院自非管轄法
    院。另兩造又未以書面合意定原審法院為本件離婚訴訟之管
    轄法院，是本件離婚訴訟自無家事事件法第52條第1項第1款
    至第3款以及同條第2項等規定之適用，且相對人在我國之住
    、居所亦屬不明，依同條第4項之規定，本件自應由中央政
    府所在地之法院管轄，以利相對人入境我國應訴之便利性，
    原審法院因而依職權移送我國中央政府所在地法院即臺灣臺
    北地方法院，經核並無不合。抗告意旨指摘原裁定不當，聲
    明廢棄，非有理由。
四、據上論結，本件抗告為無理由，爰裁定如主文。
中　　華　　民　　國　　109 　年　　11　　月　　30　　日
                  家事法庭      審判長法  官  丁振昌

                                      法  官  蔡孟珊

                                      法  官  李素靖
上為正本係照原本作成。
本裁定除以適用法規顯有錯誤為理由外，不得再抗告。如提再抗
告，應於收受送達後十日內向本院提出再抗告狀（須附繕本），
並繳納再抗告費新台幣一千元。
提起再抗告應委任律師或具有律師資格之人之委任狀；委任有律
師資格者，另應附具律師資格證書及釋明委任人與受任人有民事
訴訟法第466條之1第1項但書或第2項所定關係之釋明文書影本。
中　　華　　民　　國　　109 　年　　12　　月　　1 　　日

                                      書記官  高曉涵
【附註】
民事訴訟法第495條之1第2項準用同法第466條之1第1、2項規定
：
⑴對於第二審判決上訴，上訴人應委任律師為訴訟代理人。但上
  訴人或其法定代理人具有律師資格者，不在此限。
⑵上訴人之配偶、三親等內之血親、二親等內之姻親，或上訴人
  為法人、中央或地方機關時，其所屬專任人員具有律師資格並
  經法院認為適當者，亦得為第三審訴訟代理人。
民事訴訟法第466條之2第1項：
  上訴人無資力委任訴訟代理人者，得依訴訟救助之規定，聲請
  第三審法院為之選任律師為其訴訟代理人。